【裁判字號】    98,訴,287
【裁判日期】    980611
【裁判案由】    租佃爭議
【裁判全文】
臺灣桃園地方法院民事裁定               98年度訴字第287號
抗  告  人  丁○○
訴訟代理人  甲○○
            丙○○
            乙○○
上列抗告人與相對人戊○○間租佃爭議事件，抗告人對於本院民
國98年5 月25日所為98年度訴字第287 號民事裁定，提起抗告，
本院裁定如下：
    主  文
本院於民國九十八年五月二十五日所為關於命原告即抗告人丁○
○補正裁判費之裁定撤銷。
    理  由
一、按原法院或審判長認抗告為有理由者，應撤銷或變更原裁定
    。民事訴訟法第490條第1項定有明文。
二、本院前以本件原告訴之聲明第一項請求確認原告與被告戊○
    ○就系爭12筆土地耕地租賃關係不存在，固屬租佃爭議，依
    法得免徵裁判費，惟訴之聲明第二、三項併請求被告返還土
    地及給付損害賠償部分，則非屬租佃爭議事件，應徵裁判費
    新台幣（下同）958,528 元，並於98年5 月25日以98年度訴
    字第287號民事裁定命抗告人即原告補正。
三、抗告意旨略以：耕地三七五減租條例第26條所謂租佃爭議，
    係指出租人與承租人間本於耕地租賃關係而發生之一切爭議
    而言，除因租期屆滿、違法轉租、積欠租金外，即就雙方租
    賃關係之存否等亦應屬租佃爭議範圍 (最高法院85年台上字
    第1053號判決意旨)， 抗告人既已依耕地三七五減租條例第
    17條第1 項第4 款終止與相對人即被告間之耕地三七五租約
    ，抗告人依民法第455 條規定請求相對人返還租賃物，本為
    租賃關係履行之當然結果，自屬租佃爭議性質，無須另行繳
    納裁判費用等語。
四、按出租人與承租人間因耕地租佃發生爭議時，應由當地鄉 (
    鎮、市、區)公 所耕地租佃委員會調解；調解不成立者，應
    由直轄市或縣 (市)政 府耕地租佃委員會調處；不服調處者
    ，由直轄市或縣 (市)政 府耕地租佃委員會移送該管司法機
    關，司法機關應即迅予處理，並免收裁判費用。耕地三七五
    減租條例第26條第1 項定有明文；又民事訴訟法第77條之2
    規定，以一訴主張數項標的者，其價額合併計算之。但所主
    張之數項標的互相競合或應為選擇者，其訴訟標的價額，應
    依其中價額最高者定之。以一訴附帶請求其孳息、損害賠償
    、違約金或費用者，不併算其價額。再司法院院字第2469號
    解釋：「民事訴訟費用法第9 條所謂因租賃權涉訟，係指以
    租賃權為訴訟標的之訴訟而言，其以租賃關係已經終止為原
    因，請求返還租賃物之訴，係以租賃物返還請求權為訴訟標
    的，非以租賃權為訴訟標的，其訴訟標的之價額，應以租賃
    物之價額為準。至出租人終止租賃契約，依民法第263 條第
    258 條第1 項之規定，祗須向承租人以意思表示為之，不必
    請求法院為宣告終止之形成判決，自無所謂請求終止租賃契
    約之訴，原代電所稱請求終止租賃契約之訴，當即出租人主
    張終止之意思表示有效，所提起確認租賃權消滅之訴，其訴
    訟標的之價額固應依民事訴訟費用法第9 條之規定計算之，
    惟此項訴訟與請求返還租賃物之訴合併提起時，訴訟標的雖
    有兩項，而自經濟上觀之，其利益不超出終局標的之範圍，
    依民事訴訟法第406 條之規定，其訴訟標的之價額，應依其
    中價額最高者定之。」。本件抗告人即原告起訴時，其訴之
    聲明共有三項，第三項聲明為附帶請求損害賠償，依民事訴
    訟法第77條之2 規定，不併算其價額；而訴之聲明第一、二
    項分別為請求確認租賃關係不存在及返還租賃物，依上開司
    法院解釋雖應依其訴訟標的價額最高者定之，惟訴之聲明第
    一項確認租賃關係不存在之租佃爭議事件，依耕地三七五減
    租條例第26條第1 項規定，既免徵裁判費，如聲明第二項返
    還租賃物訴訟標的價額經核定後，其價額高於第一項聲明之
    訴訟標的價額而核課裁判費，將使耕地三七五減租條例第26
    條第1 項租佃爭議免徵裁判費之立法良意盡失，是自無庸再
    就其訴訟標的價額而為比較，本院前揭命抗告人補正裁判費
    ，尚有疏誤，抗告人提起抗告指摘原裁定不當，為有理由，
    應由本院撤銷原裁定。
中    華    民    國    98    年    6     月    11    日
                  民事第三庭    法  官  黃斯偉
上列正本證明與原本無異
如不服本裁定應於送達後10日內向本院提出抗告狀，並應繳納抗
告費新台幣1,000 元。
中    華    民    國    98    年    6     月    11    日
                                書記官  伍幸怡


司法院資訊處製作；財團法人民間司法改革基金會備份。
